【裁判字號】    89,易,2176
【裁判日期】    891228
【裁判案由】    侵占
【裁判全文】
臺灣高雄地方法院刑事判決                        八十九年度易字第二一七六號
    公  訴  人  臺灣高雄地方法院檢察署檢察官
    被      告  丁○○
右列被告因侵占案件，經檢察官提起公訴（八十九年度偵字第五六九五號），本院判
決如左：
    主  文
丁○○無罪。
    理  由
一、公訴意旨略以：被告丁○○於民國八十八年四月二十日，知悉甲○○之弟丙○○
    欲前往監獄探試並交付戒治費用給甲○○，即以電話告知丙○○可代為轉交，並
    請丙○○將錢匯至其郵局帳號第二○○一九二號之帳戶內，丙○○即依約於同日
    將新臺幣（下同）二萬九千元匯入前開帳戶內。詎被告丁○○竟意圖為自己不法
    之所有，未依約將錢轉交給甲○○，而將上開款項侵占入己。因認被告涉犯刑法
    第第三百三十五條第一項之侵占罪嫌云云。
二、按犯罪事實應依證據認定之，無證據不得推定其犯罪事實；不能證明被告犯罪者
    ，應諭知無罪之判決，刑事訴訟法第一百五十四條、第三百零一條第一項分別定
    有明文。又告訴人之告訴，係以使被告受刑事訴追為目的，是其陳述是否與事實
    相符，仍應調查其他證據以資審認，始得為不利被告之認定，且認定不利於被告
    之事實，須依積極證據，苟積極證據不足為不利被告之認定時，即應為有利於被
    告之認定，有不必有何有利之證據（最高法院五十二年台上字第一三○○號、三
    十年上字第八一六號判例參照）。次按刑法上之侵占罪，須持有人變易其原來之
    持有意思而為不法所有之意思，始能成立，如僅將持有物延不交還或有其他原因
    致一時未能交還，既缺乏主觀要件，即難遽以該罪相繩（最高法院六十八年台上
    字第三一四六號判例參照）。
三、本件公訴人認被告涉犯刑法第三百三十五條第一項之侵占罪嫌，無非係以告訴人
    甲○○之指訴，證人丙○○之證述及匯款單一紙，而被告於偵查中經傳未到，且
    被告於長達近一年之時間，均尚未將錢轉交告訴人甲○○等節為其論罪之主要依
    據。而訊據被告丁○○固坦承有於右揭時間以電話告知丙○○可代為轉交甲○○
    之戒治費用，並收到丙○○匯入其郵局帳戶之匯款二萬九千元之事實，惟堅決否
    認有何侵占之犯行，辯稱：因當時正好要遷居台北，所以在四月底就把二萬九千
    元委託伊朋友乙○○轉交給甲○○，結果乙○○又將錢交給戊○○，而戊○○去
    戒治所時，丁○○已經出獄了，這筆錢一直放在乙○○那裡等語。經查，被告淑
    貞於八十八年四月二十日以電話告知丙○○可代為轉交甲○○之戒治費用，並請
    丙○○將錢匯至其郵局帳號第二○○一九二號之帳戶內，丙○○即依約於同日將
    二萬九千元匯入被告前開帳戶內等情，為被告所不否認，且據證人丙○○於偵查
    中及本院調查實證述屬實，復有郵政國內匯款執據一紙附於偵查卷可稽，是被告
    確實持有上開二萬九千元之款項無訛。然被告持有上開款項後，即因欲遷居台北
    ，而於八十八年四月底，將上開款項委託乙○○轉交給甲○○，其後乙○○又因
    事忙，便再於同年五月初將上開款項交給戊○○委其至監獄將上開款項交給甲○○，結果戊○○翌日前往監獄會面時，因甲○○已出獄而無法將上開款項交給甲○○，而上開款項一直由乙○○保管中等情，業據證人乙○○於本院調查時到庭
    證稱：「八十八年四月底丁○○來我家，說她要去台北，她託我二萬九千元要我
    去燕巢看守所拿給甲○○，接著我因為工作拖了幾天，我託另一個朋友去辦這件
    事，結果他說他去會面時，監所無甲○○此人。」等語屬實（見本院八十九年九
    月十九日訊問筆錄），亦據證人戊○○於本院調查時到庭證述：「乙○○五月初
    交給我二萬九千元，叫我去監所交給甲○○，結果我隔天就去監所，但監所說無
    甲○○此人，回去後我就把錢還給乙○○。」等語明確（見本院八十九年九月十
    九日訊問筆錄），而告訴人甲○○確實係於八十八年四月三十日出獄乙節，業經
    告訴人丁○○於本院調查時陳稱屬實，且有本院法務部在監在押資料表一紙在卷
    可憑，核與證人上開所為之證述相符，是證人上開之證詞應堪採信；且參以證人
    乙○○於本院調查時當庭將二萬九千元交還給被告觀之（見本院八十九年九月十
    九日訊問筆錄），顯見被告前開所辯應非虛妄，則被告係因委託之人未能將上開
    款項轉交給告訴人，且上開款項係由證人乙○○所保管，而非由被告所保管，是
    被告無易持有為所有之不法意圖甚明。復觀以被告於證人乙○○將上開款項交還
    被告後，即欲將上開款項交還告訴人，僅因告訴人屢經本院傳喚均未到庭而未能
    交還（見本院八十九年九月十九日、同年十月二十日、同年十一月七日訊問筆錄
    ），迨至同年十二月十九日已將上開款項交還告訴人，有告訴人立據之收據一紙
    在卷可參，更益徵被告應無任何不法所有之意圖至為灼然。綜上所述，被告上開
    所辯尚堪採信，本件被告因前述之原因而未能將上開款項交還告訴人，其所為縱
    或有所不當，然充其量僅足認係民事債務糾葛，尚難遽此即謂被告有何不法所有
    之侵占意圖，被告所為與刑法第三百三十五條第一項侵占罪之構成要件均不相符
    ，自難認其有侵占之犯行。此外，復查無其他積極證據足資認定被告有何侵占之
    犯行，既不能證明被告犯罪，揆諸前揭說明，依法自應為無罪判決之諭知。
據上論斷，應依刑事訴訟法第三百零一條第一項，判決如主文。
中      華      民      國    八十九    年     十二     月    二十八    日
                                    臺灣高雄地方法院刑事第一庭
                                        法  官    陳玉聰
右正本證明與原本無異。
如不服本判決，應於判決送達後十日內，向本院提出上訴狀。
                                        書記官    鄭淑臻
中    華    民    國    八十九    年     十二     月        二十八    日


司法院資訊處製作；財團法人民間司法改革基金會備份。
